臺北高等行政法院判決
　　　　　　　　　　　　　　　　　　 93年度訴字第03545號
　　　　　　　　　　　　　　　.
原　　　告　甲○○
被　　　告　臺北縣政府
代　表　人　乙○○代理縣長）.
訴訟代理人　丙○○
上列當事人間因就業服務法事件，原告不服行政院勞工委員會中
華民國93年9月3日勞訴字第0930031022號訴願決定，提起行政訴
訟。本院判決如下：
　　主  文
原告之訴駁回。
訴訟費用由原告負擔。
　　事  實
一、事實概要：原告以劉陳金蘭為受看護人名義，檢附由財團法
    人私立中國醫藥學院附設醫院出具之「雇主申請聘僱家庭外
    籍監護工專用診斷證明書」向行政院勞工委員會申請外籍看
    護工之聘僱許可，惟該院於民國92年6月27日以院業字第920
    62239號函覆前開診斷證明書非該院所開立。行政院勞工委
    員會遂於92年7月29日以勞職外字第0920206314B號函移由被
    告查處。嗣經該府審查屬實，乃依就業服務法第5條第2項第
    5款及第65條第1項規定，於93年5月11日以北府勞動字第093
    0357843號就業服務法罰鍰處分書處原告罰鍰新台幣（以下
    同）30萬元。原告不服，提起訴願，經訴願決定駁回，原告
    猶未甘服，遂向本院提起行政訴訟。
二、兩造聲明：
　(一)原告未於言詞辯論期日到場，依其起訴狀所載聲明如下：
    1.原處分及訴願決定均撤銷。
    2.訴訟費用由被告負擔。
　(二)被告聲明：
    1.駁回原告之訴。
    2.訴訟費用由原告負擔。
三、兩造之主張：
甲、原告主張：
  (一)人民依法提起行政訴訟須以中央地方官署違法處分，致損其
    權利為前提要件，即原處分未具體認定原告有偽造文書之犯
    行即採作為其處罰原告之依據，驟然認為原告違反行為義務
    之過失推定，又台灣板橋地方法院檢察署既已認定原告構成
    犯罪要件不該當而處分不起訴，相當於法官之無罪判決，何
    以行政機關仍不予承認其處分有瑕疵，而維持原處分？
  (二)被告未予審究系爭診斷證明書之真偽及何來？僅憑其一紙函
    查私立中國醫藥學院附設醫院之函覆答稱系爭診斷證明書非
    其所開立等語云云，並以此為其論據駁回原告之訴願，系爭
    診斷證明書原告迄未見過，且原告亦坦承未曾帶母親去過前
    揭教學醫院，既未去該醫院看診，何來診斷證明書？原告亦
    覺納悶，檢察官咸認原告未有偽造診斷證明書之本領，證書
    之真偽亦可送鑑定或提起確認之訴以明之，原告既無偽造復
    未提供，確硬要原告承擔無謂之過失責任，合乎情理法嗎？
    然而訴願機關推定解釋為原告有過失，實在令人費解，原告
    豈敢甘冒偽造文書之刑章？既非原告偽造及提出而行使，被
    告失察及訴願機關未能詳盡調查之能事而草率決定駁回原告
    之訴願，誠令原告無法折服，退一步言，苟認定系爭診斷書
    係原告所提出，何以原告亦未曾見過？縱令上華國際有限公
    司（以下簡稱上華公司）業務員翁稜雁有請原告簽名於其上
    再令原告簽名認帳並承擔法律責任，充其量祇不過是配合人
    力仲介公司之要求而已，被告即以推定認原告係疏忽所致之
    過失，實乃過於牽強附和，目的乃欲原告默許認帳以利達其
    執行效力，心態為何？不無可議之處灼然可知了。
  (三)查原告毫不諱言坦承未曾帶家母至中國醫藥學院附設醫院看
    診，已如前所述，此乃是事實，絲毫無匿、飾、增、減等情
    ，所謂有違一般經驗法則云云，乃社會上一般通常之認知為
    ：無看診當然無診斷證明書，此事涉及多方面之組合，非一
    蹴所能及也，所謂多方面之組合，係指僱佣人．受僱人、仲
    介人或介招人、審核機關、醫療機構，出具證明之機關等等
    ，中間經手之人如有脫序或積極或消極的故意不告知情況，
    設若仲介兼代辨之經手人為了順利完成仲介手續而獲得一定
    之酬勞，中間出個點子，令原告即僱佣人在某些特定文件上
    簽章即可，如此便可順利完成一定的手續，彼等告訴原告祇
    要配合人力仲介公司，甚至將辦理所須之文件及印章交伊即
    可，受託於原告之人力公司當本於原告之信賴委託代辦手續
    始是，為他人而處理事務並應忠實告知原告，此係有酬勞之
    勞務契約，從而上華國際有限公司（以下簡稱上華公司）並
    未盡告知之義務告知原告此事，或預警原告如有何事情時，
    須有心理準備，然而原告亦非專案代辨代理人，焉能瞭解手
    續為何？就算現今之人教育普及民智日蒸，仍無法處理，仍
    須仰賴行家或專案代理人依其行規辦理，原告大可不必煞費
    周章，出點錢央請行家辦理即可，此乃淺顯易見之事，被告
    及行政院勞工委員會命豈能諉為不知。
  (四)又所謂人民違反法律上之義務而應受行政罰之行為，法律無
    特別規定時，雖不以出於故意為必要，仍須以過失為其責任
    條件，但應受行政罰之行為僅須違反禁止規定或作為義務，
    而不以發生損害或危險為其要件者，推定其有過失，於行為
    人不能舉證證明自己無過失時，即應受處罰云云；查司法院
    釋第275號解釋固有所指，其文意解釋為推定有過失，原決
    定機關不查診斷書之來源，使以函查是否為中國醫藥學院所
    出其？並將原告以偽造文書罪行移送地檢署偵辦，原告已盡
    所能舉證證明非原告所為，且檢察機關亦處分不起訴，原告
    自應無過失。
  (五)綜上所陳，本案原處分及訴願之決定未查明真相，自難令人
    甘服，賜准依法判決如原告訴之聲明。
乙、被告主張：
  (一)依就業服務法第5條規定「雇主招募或僱用員工，不得有下
    列情事：…，五、辦理聘僱外國人之申請許可、引進或管理
    事項，提供不實資料或健康檢查檢體」。依據臺灣板橋地方
    法院檢察署93年3月23日板檢博儉93偵字第1298號檢察官不
    起訴處分書正本載明「甲○○坦承經由上華公司翁稜雁向勞
    委會申請外籍監護工，其母未曾至中國醫藥學院附設醫院看
    診，伊亦未曾提供任何病歷資料予上華公司之事實，…，伊
    將其母之身分證件交予翁稜雁辦理，…，伊未曾見過該偽造
    之診斷證明書…」「經查…被告甲○○與翁稜雁早就認識，
    …」；原告既知其母未曾至中國醫藥學院附設醫院看診，仍
    委由上華公司向行政院勞工委員會提出申請外籍監護工所提
    供之劉陳金蘭診斷證明書，經行政院勞工委員會92年7月29
    日勞職外字第0920206314Ｂ號函及財團法人私立中國醫藥學
    院附設醫院92年6月27日院業字第92062239號函已證明劉陳
    金蘭診斷書並非財團法人私立中國醫藥學院附設醫院所開立
    ，故原告違規情事已甚明確。
  (二)原告提出理由二、四乙節，就業服務法第5條第2項第5款規
    定：雇主招募或僱用員工，不得有辦理聘僱外國人之申請許
    可、引進事項，提供不實資料或健康檢查檢體；而本件係由
    原告以自己名義委由上華公司向行政院勞工委員會辦理申請
    外籍監護工事宜，而所檢附劉陳金蘭診斷書並非財團法人私
    立中國醫藥學院附設醫院所開立，原告顯已違反規定，理應
    負責過失；至於劉陳金蘭診斷書何來，本府曾以93年4月20
    日北府勞動字第0930177830號函請原告解釋：有關林崇安所
    表示原告與翁稜雁早已認識，申請流程一般係由照顧人帶…
    ，再交予仲介業者辦理手續等情。因原告與林崇安對於診斷
    書來向說法不一，請原告解釋診斷書取得過程，但原告不加
    陳述，仍請原告加以解釋劉陳金蘭診斷書何來。今原告明知
    其母未曾至中國醫藥學院附設醫院看診，亦未曾提供任何病
    歷資料予上華公司，即可取得由財團法人私立中國醫藥學院
    附設醫院出具劉陳金蘭之斷證明書，仍委託上華公司向行政
    院勞工委員會辦理引進外籍監護工事宜，顯有重大過失，亦
    已違法。據司法院釋字第275號解釋：查人民違反法律上之
    義務而應受行政罰之行為，法律無特別規定時，雖不以出於
    故意為必要，仍須以過失為其責任條件。但應受行政罰之行
    為，僅須違反禁止規定或作為義務，而不以發生過失為其損
    害或危險為其要件，推定為有過失，於行為人不能舉證證明
    自己無過失時，即應受罰，本府依法處以罰鍰，於法並無不
    合。
  (三)原告理由3係原告與所委託上華公司是否善盡其責事宜，與
    本件無關。原告理由一乙節，雖臺灣板橋地方法院檢察署93
    年3月23日板檢博儉93偵字第1298號檢察官不起訴處分書此
    係指原告就涉嫌偽造劉陳金蘭不實診斷書罪嫌不足部分，涉
    及刑事責任，而刑事判決及行政處分係分別獨立之體系；故
    本府係就原告辦理聘僱申請外籍監護工之申請許可、招募、
    引進或管理事項，提供不實診斷書違反就業服務法規定之情
    事，依法處分，實無原告本節所述之情形。
  (四)綜上所述，原告所提陳述理由不足，請予駁回。
    理  由
一、本件原告經合法通知，未於言詞辯論期日到場，核無行政訴
    訟法第218條準用民事訴訟法第386條所列各款情形，爰依被
    告之聲請，由其一造辯論而為判決。
二、按「雇主招募或僱用員，不得有下列情事：．．．五、辦理
    聘僱外國人之申請許可、招募、引進或管理事項，提供不實
    資料或健康檢查檢體。」、「違反第5條第1項、第2項第1款
    、第4款、第5款、第34條第2項、第40條第2款、第7款至第9
    款規定者，處新臺幣30萬元以上150萬元以下罰鍰。」，就
    業服務法第5條第2項第5款及第65條第1項分別定有明文。
三、本件係原告以劉陳金蘭為受看護人名義，檢附由財團法人私
    立中國醫藥學院附設醫院出具之「雇主申請聘僱家庭外籍監
    護工專用診斷證明書」，向行政院勞工委員會申請外籍看護
    工之聘僱許可，惟該院於92年6月27日函覆該委員會，謂前
    開診斷證明書非該院所開立。被告認原告違反行為時就業服
    務法第5條第2項第5款規定，乃依同法第65條第1項規定，處
    原告罰鍰30萬元。原告不服，為如事實欄所載之主張。是本
    件應審究者厥為原告是否違反就業服務法第5條第2項第5款
    之規定。
四、經查：
  (一)本件原告以劉陳金蘭為受監護人名義，檢附由財團法人私立
    中國醫藥學院附設醫院於91年5月3日出具之「雇主申請聘僱
    家庭外籍監護工專用診斷證明書」，向行政院勞工委員會申
    請外籍看護工之聘僱許可之事實，有「雇主聘僱外籍勞工申
    請表」影本一紙附原處分卷足憑；然該「證明書」，業經財
    團法人私立中國醫藥學院附設醫院以92年6月27日院業字第
    92062239號函稱非其所開立，而「雇主聘僱外籍勞工申請表
    」之雇主姓名一欄復有原告之簽章，則原告提供不實診斷證
    明書向行政院勞工委員會申請外籍看護工之事實，洵堪認定
    。
  (二)按「有關家庭監護工申請案，一般係由雇主備妥受監護人之
    診斷證明書及相關資料，………另依據司法院大法官會議解
    釋釋字第275號解釋：『人民違反法律上之義務面廣受行政
    罰之行為，法律無特別規定時，雖不以出於故意為必要，仍
    須以過失為其責任條件。但應受行政罰之行為，僅須違反禁
    止規定或作為義務，而不以發生損害或危險為其要件者，推
    定為有過失，於行為人不能舉證證明自己無過失時，即應受
    處罰。』故以提供偽造之診斷證明書，申請外籍監護工，應
    請雇主舉證自己無過失，如雇主不能舉證，即可依相關法規
    核處」，為行政院勞工委員會92年3月25日勞職外字第09200
    11413號函之見解，該函釋乃係主管機關就所屬機關因執行
    就業服務法第五條第二項之規定發生疑義，以主管機關之地
    位為符合法規原意之釋示，與上開法律規定之立法意旨相符
    ，本院自得予以援用。
  (三)台灣板橋地方法院檢察署檢察官不起訴處分書（93年度偵字
    第1298號）略以「訊據被告甲○○固坦承經由上華公司翁稜
    雁向勞委會申請外籍監護工，其母未曾至中國醫藥學院附設
    醫院看診，伊亦未曾提供任何病歷資料予上華公司之事實…
    。」，足認原告明知渠母劉陳金蘭未曾至上開醫院看診，且
    亦未曾提供任何病歷資料予受託代辦外籍勞工申請手續之上
    華公司，是原告珠對於系爭「雇主申請聘僱家庭外籍監護工
    專用診斷證明書」為翁稜雁所偽造乙事，雖非故意，惟本件
    「雇主聘僱外籍勞工申請表」所載之雇主係原告，是原告即
    該當於就業服務法第5條第2項所謂之雇主，則即應負雇主應
    注意之義務；雖原告主張其並不知情並非故意，惟揆諸行政
    院勞工委員會上開函釋意旨，仍應就其有無過失一節予以舉
    證，然原告並未能就其無過失部分舉證以實其說，是被告以
    其違反就業服務法第5條第2項第5款予以處罰鍰，於法自屬
    有據。
  (四)至台灣板橋地方法院檢察署檢察官93年度偵字第1298號，就
    原告涉嫌「偽造文書」部分，雖予以不起訴處分；然與本件
    因「辦理聘僱外國人之申請許可，提供不實資料或健康檢查
    檢體」乙事，並非同一處罰範疇，尚難執為本件免責之論據
    ，併予敘明。
五、綜上所述，原處分依法並無不合，訴願決定予以維持，亦無
    違誤；原告徒執前詞，聲請撤銷原處分及訴願決定，為無理
    由，應予駁回。
據上論結，原告之訴為無理由，依行政訴訟法第218條、民事訴
訟法第385條第1項前段、行政訴訟法第98條第3項前段，判決如
主文。
中　　華　　民　　國　　94　　年　　11　　月　　30　　日
                       第七庭審判長法  官　劉　介　中
                                   法  官　李　玉　卿
                                   法  官　黃　秋　鴻
上為正本係照原本作成。
如不服本判決，應於送達後20日內，向本院提出上訴狀並表明上
訴理由，如於本判決宣示後送達前提起上訴者，應於判決送達後
20日內補提上訴理由書（須按他造人數附繕本）。
中　　華　　民　　國　　94　　年　　11　　月　　30　　日
                                       書記官   王琍瑩
